【裁判字號】    91,訴,2805
【裁判日期】    920924
【裁判案由】    債務人異議之訴
【裁判全文】
臺北高等行政法院裁定                         九十一年度訴字第二八○五號
    原      告  高雄市褓姆職業工會
    代  表  人  甲○○
    訴訟代理人  焦文城律師
    被      告  中央健康保險局
    代  表  人  張鴻仁總經理.
    訴訟代理人  丙○○
                乙○
                丁○○
右當事人間因債務人異議之訴等事件，原告提起行政訴訟，經高雄高等行政法院依訴
訟管轄規定移送本院，本院裁定如左：
    主  文
原告之訴及追加之訴均駁回。
訴訟費用由原告負擔。
    理  由
一關於確認公法上債權不存在部分：
  (一)按行政訴訟法第六條第一至第三項規定「確認行政處分無效及確認公法上法律關
    係成立或不成立之訴訟，非原告有即受確認判決之法律上利益者，不得提起之。
    其確認已執行完畢或因其他事由而消滅之行政處分為違法之訴訟，亦同。確認行
    政處分無效之訴訟，須已向原處分機關請求確認其無效未被允許，或經請求後於
    三十日內不為確答者，始得提起之。確認公法上法律關係成立或不成立之訴訟，
    於原告得提起撤銷訴訟者，不得提起之。」故確認訴訟相較於撤銷訴訟具有補充
    性，其可以或原本可以提起撤銷訴訟以實現其權利者，則提起確認訴訟即為法所
    不許，合先說明。
  (二)本件原告係全民健康保險法第二類投保單位，被告所屬高屏分局以其自民國（下
    同）八十六年一月起至八十九年十二月止，應繳納保險費計新台幣（下同）七九
    九、三九○元，未依法按月於次月底前繳納，乃於九十年七月二十四日以健保高
    承二字第○九○○○四○七六八號函檢送保費繳款書計二十三張，請原告於九十
    年七月三十一日前繳納，逾期即依法移送強制執行，並於說明六告知對核定如有
    異議，請依全民健康保險爭議事項審議辦法第三條規定，逕向全民健康保險爭議
    審議委員會申請審議，原告逾期仍未繳納，被告所屬高屏分局乃以九十年十二月
    十三日健保高承一字第○九○○○三三四二○號函移送法務部行政執行署高雄行
    政執行處執行積欠之保險費及滯納金，於九十一年四月二十六日執行完畢共獲收
    取一、一六八、九六八元（即保險費七九九、三九○元，滯納金三六九、二七二
    元，執行費三○六元）在案。查原告在移送執行前，對於被告所屬高屏分局上開
    九十年七月二十四日健保高承二字第○九○○○四○七六八號函之行政處分，如
    有不服，依法原本可循申請審議，提起訴願及提起撤銷訴訟救濟，惟原告未依上
    開規定程序循序主張其權利，卻於移送執行完畢後，始起訴請求確認被告對原告
    之保險費債權七九九、三九○元，滯納金債權三六九、二七二元之公法上債權不
    存在，揆諸首揭規定及說明，難認合法，應予駁回。
二關於追加提起給付訴訟部分：
  (一)按原告於訴狀送達後，除經被告同意或本院認為適當者外，不得追加他訴，行政
    訴訟法第一百十一條第一項規定甚明。
  (二)本件原告於九十一年五月十五日提起行政訴訟，經本院將訴狀繕本送達被告後，
    於九十二年七月七日又追加請求被告應給付原告一、一六八、九六八元，既未得
    被告同意，本院亦以其將延滯訴訟進行，故認為不適當，自難認為合法，應予駁
    回。
三據上論結，本件原告之訴及追加之訴均不合法，依行政訴訟法第一百零七條第一項
  第十款、第一百零四條，民事訴訟法第九十五條、第七十八條，裁定如主文。
中      華      民      國    九十二    年      九      月    二十四    日
                            臺 北 高 等 行 政 法 院  第 一 庭
                                           審 判 長  法    官  王立杰
                                                     法    官  王碧芳
                                                     法    官  黃本仁
右為正本係照原本作成。
如不服本裁定，應於送達後十日內向本院提出抗告狀（須按他造人數附繕本）。
中      華      民      國    九十二    年      九      月    二十五    日
                                                     書 記 官  姚國華


司法院資訊處製作；財團法人民間司法改革基金會備份。
